臺灣臺中地方法院臺中簡易庭民事判決
110年度中簡字第3095號
原      告  華南產物保險股份有限公司

法定代理人  陳文智  
訴訟代理人  陳致安  
            張瑋澄  
被      告  陳金生  
上列當事人間請求損害賠償事件，經本院於民國110年12月7日言
詞辯論終結，判決如下：
    主    文
被告應給付原告新臺幣59,382元，及自民國110年5月5日起至清
償日止，按年息百分之五計算之利息。
原告其餘之訴駁回。
訴訟費用新臺幣1,440元，其中新臺幣640元由被告負擔，餘由原
告負擔。
本判決原告勝訴部分得假執行。
    事 實 及 理 由
壹、程序事項
一、因侵權行為涉訟者，得由行為地之法院管轄。民事訴訟法第
    15條第1 項定有明文。本件原告起訴主張因被告之侵權行為
    受損害，事故發生地點在臺中市西屯區上仁街與青海路口，
    本院為侵權行為地之法院，就本事件為有管轄權之法院，合
    先敘明。
二、本件被告未於言詞辯論期日到場，核無民事訴訟法第386條
    各款所列情形，爰依原告之聲請，由其一造辯論而為判決。
貳、實體事項　　
一、原告主張：被告於民國109年1月29日下午8時50分許，駕駛
    車牌號碼000-0000號自小客車，行經臺中市西屯區上仁街與
    青海路口時，因違反特定標線禁制而行駛，致撞及由原告所
    承保，為訴外人周妍榛所有並駕駛之車牌號碼000-0000號自
    用小客車（下稱系爭車輛），造成系爭車輛受損，被告自應
    負損害賠償之責。又系爭車輛經送修復後，支出修復費用新
    臺幣（下同）133,470元（工資51,150元、零件82,320元）
    ，原告已本於保險責任賠付完畢，自得依民法第184條第1項
    前段、第191條之2、第196條、保險法第53條第1項規定取得
    代位求償權，爰依法提起本件訴訟等語。並聲明：被告應給
    付原告133,470元，及自起訴狀繕本送達翌日起至清償日止
    ，按年息百分之5計算之利息。
二、被告未於言詞辯論期日到場，亦未提出書狀作何聲明或陳述
    。
三、得心證之理由
  ㈠原告主張被告於上開時地與系爭車輛發生碰撞，造成系爭車
    輛受損之事實，業據其提出與其所述相符之行車執照、汽車
    險理賠申請書、初步分析研判表、道路交通事故現場圖、道
    路交通事故當事人登記聯單、估價單、電子發票證明聯、車
    損照片為證，並經本院依職權向臺中市政府警察局第六分局
    調取道路交通事故調查卷宗（含道路交通事故現場圖、道路
    交通事故調查報告表（一）（二）、酒精測定紀錄表、道路
    交通事故補充資料表、現場照片、初步分析研判表等資料等
    ）查核無訛，被告已於相當時期受合法之通知，而於言詞辯
    論期日不到場，亦未提出任何準備書狀爭執，依民事訴訟法
    第436條第2項、第280條第3項準用第1 項之規定，視同自認
    ，堪信原告主張之事實為真正。
　㈡次按因故意或過失，不法侵害他人之權利者，負損害賠償責
    任；汽車、機車或其他非依軌道行駛之動力車輛，在使用中
    加損害於他人者，駕駛人應賠償因此所生之損害，民法第18
    4條第1 項前段、第191條之2前段分別定有明文。又被保險
    人因保險人應負保險責任之損失發生，而對於第三人有損失
    賠償請求權者，保險人得於給付賠償金額後，代位行使被保
    險人對於第三人之請求權；但其所請求之數額，以不逾賠償
    金額為限，保險法第53條第1項亦有明定。另按雙白實線設
    於路段中，用以分隔同向車道，並禁止變換車道，道路交通
    標誌標線號誌設置規則第149條第1項第1款第7目定有明文。
    經查，系爭事故之肇事原因，業經依道路交通事故現場圖現
    場處理摘要欄記載，係因被告駕車由河南路沿青海路內側快
    車道向右變換至外側快車道往至善路時與系爭車輛發生碰撞
    所致，而查該碰撞地點係劃設雙白實線之禁止變換車道路段
    ，堪認被告確有未依照道路標線駕駛之情甚明（見本院卷第
    47頁），另據臺中市政府警察局道路交通事故初步分析研判
    表亦認定本件係因被告駕駛時違反特定標線禁制行駛所致；
    訴外人周妍榛則尚未發現肇事因素（見本院卷第57頁），足
    認本件損害之發生，應由被告負全部過失責任，被告自應依
    民法第184條第1項前段、第191條之2前段規定，負損害賠償
    責任。因原告已依保險契約賠付系爭車輛之修理費用133,47
    0元，是原告依保險法第53條第1項前段規定，得代位行使訴
    外人周妍榛對被告之損害賠償請求權。
  ㈢再按損害賠償，除法律另有規定或契約另有訂定外，應以填
    補債權人所受損害及所失利益為限；不法毀損他人之物者，
    被害人得請求賠償其物因毀損所減少之價額。民法第216條
    第1 項、第196條分別定有明文。而所謂請求賠償物被毀損
    所減少之價額，得以修理費用為估定標準，但以必要者為限
    ，例如修理材料以新品換舊品，應予折舊（最高法院77年度
    第9 次民事庭會議決議參照）。又保險人代位被害人請求損
    害賠償時，如其損害額小於保險人已給付之賠償金額，則保
    險人所得代位請求者，應祇以該損害額為限（最高法院65年
    台上字第2908號判例意旨參照）。經查，系爭車輛之修理費
    用133,470元，係包含工資51,150元、零件82,320元，已如
    前述。其中零件部分因係以新品替換舊品，依上開說明，自
    應扣除折舊，至工資及烤漆費用則無折舊問題。依行政院所
    頒「固定資產耐用年數表」及「固定資產折舊率表」規定，
    小客車之耐用年數為5 年，依定率遞減法每年折舊千分之36
    9 。且營利事業所得稅查核準則第95條第6 項規定「固定資
    產提列折舊採用定率遞減法，以1 年為計算單位，其使用期
    間未滿1 年者，按實際使用之月數相當於全年之比例計算之
    ，不滿1 月者，以月計」。查系爭車輛為100年9月出廠（見
    本院卷第21頁系爭車輛行車執照），參照民法第124條規定
    意旨，推定其出廠日期為100年9月15日，至109年1月29日本
    件事故發生為止，依前揭規定計算，系爭車輛計算折舊之使
    用期間為8年又5月，已逾耐用年數5年，故關於零件折舊部
    分應受到不得超過10分之9之限制，故應以10分之9計算其折
    舊。準此，經扣除系爭車輛使用期間之折舊額後，原告得請
    求之零件費用為8,232元（計算式：82,320×0.1＝8,232），
    再加計工資51,150元，是以，本件系爭車輛之合理修繕金額
    合計59,382元（計算式：8,232＋51,150＝59,382）。此金額
    低於原告賠付之金額，依上開說明，原告僅得代位請求被告
    給付系爭車輛修理費用損害額應以59,382元為限。　　
  ㈣末按給付有確定期限者，債務人自期限屆滿時起，負遲延責
    任；給付無確定期限者，債務人於債權人得請求給付時，經
    其催告而未為給付，自受催告時起，負遲延責任。其經債權
    人起訴而送達訴狀，或依督促程序送達支付命令，或為其他
    相類之行為者，與催告有同一之效力，民法第229條第1 項
    、第2 項分別定有明文。又按遲延之債務，以支付金錢為標
    的者，債權人得請求依法定利率計算之遲延利息。但約定利
    率較高者，仍從其約定利率；應付利息之債務，其利率未經
    約定，亦無法律可據者，週年利率為百分之5，民法第233條
    第1項、第203條亦分別明定。查原告對被告之侵權行為損害
    賠償債權，核屬無確定期限之給付，既經原告提起本件民事
    訴訟，且起訴狀繕本於110年5月4日合法送達被告（送達證
    書見本院卷第71頁），則原告請求被告自起訴狀繕本送達被
    告之翌日即110年5月5日起至清償日止，按週年利率百分之5
    計算之遲延利息，核無不合，應予准許。
四、綜上所述，原告依上開規定，代位請求被告給付59,382元，
    及自110年5月5日起至清償日止，按年息百分之5計算之利息
    ，為有理由，應予准許。逾此部分之請求，則屬無據，應予
    駁回。
五、本件係就民事訴訟法第427條第1項訴訟適用簡易程序為被告
    敗訴之判決，爰依民事訴訟法第389條第1項第3款規定，依
    職權宣告假執行。
六、訴訟費用負擔之依據：民事訴訟法第79條。
中　　華　　民　　國　　111 　年　　1 　　月　　14　　日
                      臺灣臺中地方法院臺中簡易庭
                                  法　官　張清洲
以上為正本係照原本作成。
如不服本判決，應於送達後20日內，向本院提出上訴狀並表明上
訴理由，如於本判決宣示後送達前提起上訴者，應於判決送達後
20日內補提上訴理由書（須附繕本）。如委任律師提起上訴者，
應一併繳納上訴審裁判費。
中　　華　　民　　國　　111 　年　　1 　　月　　14　　日
                                  書記官  何惠文